臺灣高等法院高雄分院刑事判決　　 100年度上更(二)字第44號
上　訴　人
即　被　告　林申艦
選任辯護人　李靜怡律師
上列上訴人因違反毒品危害防制條例案件，不服臺灣高雄地方法
院96年度訴字第2393號中華民國98年7 月21日第一審判決（起訴
案號：臺灣高雄地方法院檢察署96年度偵字第7076號、第16126
號），提起上訴，本院判決後不服，提起上訴，經最高法院第2
次發回更審，本院判決如下：
     主  文
原判決關於林申艦所犯附表編號1 、2 、4 、5 所示販賣第一級
毒品共肆罪及其定應執行刑部分均撤銷。
林申艦上開撤銷之附表編號1 、2 、4 、5 部分，均無罪。
    理  由
一、公訴意旨略以：被告林申艦明知海洛因業經主管機關公告列
    為毒品危害防制條例第2 條第2 項第1 款之第一級毒品，不
    得非法販賣、持有，竟基於販賣第一級毒品賺取差價以營利
    之犯意，以其所有之行動電話0000000000號作為對外聯絡販
    賣第一級毒品海洛因之聯絡工具，由附表所示欲購買第一級
    毒品海洛因之人，撥打上開行動電話號碼與林申艦聯繫交易
    時間、地點、數量及價格等事宜後，或由林申艦本人，或由
    真實姓名年籍不詳之成年女子前往交易（交易對象、交易時
    間、交易地點、交易方式、交易價格、交易數量等詳見附表
    ，其中附表編號3 部分已據判決有期徒刑15年2 月確定）。
    嗣(一)於96年3 月2 日16時10分許，在高雄縣大寮鄉○○街5
    巷3 號4 樓林申艦住處，為警持搜索票執行搜索而查獲，並
    扣得新臺幣（下同）4,400 元、海洛因2 小包（毛重共計0.
    56公克）及手機1 支（搭配SIM 卡號：0000000000號）等物
    。(二)於96年3 月2 日20時30分許，在高雄縣鳳山市○○○路
    消防隊旁，為警查獲在場等候毒品交易之張小玲，經警將帶
    往高雄市政府警察局刑警大隊偵五隊第15分隊說明，始悉上
    情。因認被告附表編號1 、2 、4 、5 部分涉犯毒品危害防
    制條例第4 條第1 項之販賣第一級毒品等4 罪嫌。
二、按犯罪事實應依證據認定之，無證據不得認定犯罪事實。不
    能證明被告犯罪或其行為不罰者，應諭知無罪之判決，刑事
    訴訟法第154 條第2 項及第301 條第1 項分別定有明文。另
    按在訴訟上用以證明事實之證據，須於通常一般之人均不致
    於有所懷疑，而得確信其為真實之程度者，始得據以為有罪
    之認定；倘其證明尚未達到此一程度，而有合理之懷疑存在
    ，致使無從為有罪之確信時，即應為無罪之判決（最高法院
    76年台上字第4986號判例意旨參照）。再檢察官對於起訴之
    犯罪事實，應負提出證據及說服之實質舉證責任，倘其所提
    出之證據，不足為被告有罪之積極證明，或其指出證明之方
    法，無從說服法院以形成被告有罪之心證，基於無罪推定之
    原則，自應為被告無罪判決之諭知，最高法院92年台上字第
    128 號判例亦可參照。
三、公訴意旨認被告附表編號1 、2 、4 、5 部分涉有販賣第一
    級毒品4 罪，無非係以被告於警詢及偵查中供述、證人張小
    玲、張小真之證述及扣得海洛因2 小包及手機1 支等物，為
    其論據。
四、訊之上訴人即被告林申艦固坦承有使用0000000000號行動電
    話，且有上開扣案物品為警查獲之事實，惟堅詞否認有何販
    賣第一級毒品海洛因之犯行，辯稱：張小玲、張小真證述打
    手機向我買毒品並非實在，張小玲、張小真2 人我都不認識
    ，且其供述打電話給我，亦無通聯紀錄，我未於附表編號1
    、2 、4 、5 所示時地賣海洛因給他們2 人等語。經查：
  (一)被告於96年3 月2 日16時10分許，在高雄縣大寮鄉○○街5
    巷3 號4 樓住處，為警持搜索票執行搜索而查扣海洛因2 小
    包固有搜索扣押筆錄、扣押物品目錄表在卷可稽（警一卷第
    67-71 頁）。惟被告於警詢即自承已施用毒品海洛因4 年，
    最後一次施用海洛因係在96年3 月2 日早上（警一卷第18頁
    ），且被告於案發前曾因施用毒品而經法院裁定應予觀察勒
    戒及強制戒治等情，有臺灣高等法院被告前案紀錄表在卷可
    稽。而扣案物品海洛因2 小包，經鑑驗為海洛因，淨重分別
    為0.055 公克及0.087 公克，有高雄市立凱旋醫院96年3 月
    19日高市凱醫驗字第3631號濫用藥物成品檢驗鑑定書在卷可
    查（偵一第259 頁）。本院審酌被告確有施用毒品海洛因之
    犯行多年，而扣案之上開毒品數量非多，是被告所辯上開扣
    案物品係其施用毒品而持有，應堪採信，尚難僅憑該扣案物
    品，即遽認被告有販賣毒品之犯行。
  (二)證人張小玲於警詢及偵查雖證稱：伊打手機給「鑑仔」0000
    000000，伊跟「鑑仔」聯絡過3 、4 次；第1 次是去年95年
    11月初時，伊用上述的手機，聯絡對方0938那支電話，在大
    寮鳳林路路邊靠消防隊，1 個女孩交給伊，拿2000元1 小包
    海洛因，錢交給那女孩，伊跟「鑑仔」講說伊要多少，因為
    伊只用固定一種，所以他們都知道；第2 次是96年1 月初時
    ，在高雄縣大寮忠褒亭那邊交給伊，也是那女孩子交給伊，
    伊跟他買1000元海洛因，錢也是交給那個女孩；第3 次是96
    年2 月過年前，約2 月的15、16號，也是用上述電話聯絡「
    鑑仔」0938那支電話，跟他買2000元海洛因，也是同1 個女
    的交付，在大寮忠褒亭附近，伊錢是交給那個女的；當庭被
    告的聲音伊有聽過，就是伊打0000000000號電話聯絡買毒品
    之人，伊打電話給被告買海洛因毒品共3 、4 次等語（警1
    卷第33-36 頁；偵1 卷第47-59 頁）等情；證人張小真於警
    詢及偵查雖證稱：伊拿伊姊0000000000手機打電話買毒品，
    對方是0000000000號，看到伊姊姊撥過這電話跟對方買毒品
    ，所以伊知道這電話可買毒品。伊跟0938這個人買過2 次毒
    品，昨天、前天各1 次。第1 次是96年3 月1 日，時間忘了
    ，伊跟對方說要買海洛因1000元，有1 女孩在鳳林三路那邊
    交付1 包海洛因，伊把錢給那女孩，伊打0938的電話接的是
    男的，沒有特殊腔調，但伊可以馬上聽出他的聲音。第2 次
    是3 月2 日，伊打0938給對方買500 元海洛因，講完後，也
    是同1 個女的在鳳林三路交給伊1 包海洛因，伊錢交給那女
    的；當庭被告的聲音伊有聽過，是在電話裡面聽過他的聲音
    ，他的電話是0000000000沒錯；伊以前沒有見過被告，但伊
    確定是跟被告購買毒品等語（警1 卷第39-41 頁；偵1 卷第
    49-52 、58-59 頁），另證人張小真、張小玲為警查獲後經
    警採尿送驗結果，均呈嗎啡陽性反應，其2 人因而分別經送
    觀察勒戒或強制戒治，並由台灣高雄地方法院檢察署檢察官
    分別於96年4 月26日、97年10月16日為不起訴處分，固有該
    署96年度毒偵字第2138號、97年度戒毒偵字第199 號不起訴
    處分書及高雄市立凱旋醫院96年3 月23日濫用藥物尿液檢驗
    報告可稽（警3 卷第8-9 頁）。
  (三)惟按【施用毒品之人指證某人為販毒者之對向性正犯證人，
    雖非屬共犯（指共同正犯、教唆犯、幫助犯）證人之類型，
    但因其證言存有較大之虛偽危險性，為擔保其陳述之真實性
    ，依刑事訴訟法第156 條第2 項規範之同一法理，仍應認為
    有補強證據之必要性，藉以限制其證據價值。此補強證據之
    要求，乃供述證據之本質使然，並不因施用毒品者究係裁定
    送觀察、勒戒或經起訴判刑之處遇而有不同，自不能單憑施
    用毒品犯行嗣後並非起訴判罪，無毒品危害防制條例第17條
    第1 項規定之適用，即得解免其所指證陳述某人販賣毒品事
    實為真實應有補強證據之需求。而所謂補強證據，係指該證
    人之陳述本身以外之別一證據，與其陳述具有關連性，並因
    兩者之相互利用，得以證明其所指之犯罪事實具有相當程度
    之真實性者而言】（最高法院100 年度台上字第1914號判決
    參照）。查被告堅詞否認有上開4 次販賣毒品海洛因予張小
    玲、張小真之事實，而張小玲、張小真之尿液檢驗報告，僅
    能證明其等有施用毒品之犯行，尚不足以供為其二人所述有
    前揭購買毒品事實之補強證據。另張小玲持用之0000000000
    號行動電話內雖有紀錄「鑑0000000000」一情，但警方就00
    00000000通訊監察並無雙方交易毒品之通聯譯文，故此至多
    僅能證明張小玲曾有撥打被告所有0000000000手機號碼之事
    實，亦不足以做為其二人所述有前揭購買毒品事實之補強證
    據。此外，公訴人復未舉證被告與張小玲、張小真於附表編
    號1 、2 、4 、5 等4 次購買毒品之通聯紀錄及監聽譯文資
    料，本院經查卷內亦無其他足以認定被告有上開犯行之補強
    證據，揆諸上開最高法院判決意旨，自難僅憑證人張小玲、
    張小真上開指訴，遽認被告有附表編號1 、2 、4 、5 等4
    次販賣海洛因之事實。
  (四)綜上所述，本件檢察官所舉證據，尚無從證明被告有於上開
    時地，圖利販賣第一級毒品海洛因之事實，自難遽以販賣第
    一級毒品4 罪相繩。是本件檢察官認被告涉有上開犯嫌所憑
    之證據，尚無從說服本院達於通常一般之人均不致有所懷疑
    ，而得確信其為真實之程度，即難據以為被告不利之認定，
    自屬不能證明被告犯罪。
五、原審未詳為推求，遽為論罪科刑之判決，即有未恰，被告執
    此聲明上訴，指摘原判決不當，為有理由，應由本院將原判
    決關於被告所犯附表一編號1 、2 、4 、5 所示販賣第一級
    毒品4 罪及其定應執行刑部分均撤銷改判，並為被告無罪之
    判決。
六、被告被訴附表一編號3 販賣第一級毒品罪部分，業據本院前
    審判決有期徒刑15年2 月，褫奪公權6 年確定，併予敘明。
據上論結，應依刑事訴訟法第369條第1項前段、第364條、第301
條第1 項，判決如主文。
本案經檢察官王登榮到庭執行職務。
中    華    民    國   100    年    8     月    16    日
                  刑事第一庭    審判長法  官  周賢銳
                                      法  官  洪碩垣
                                      法  官  施柏宏
以上正本證明與原本無異。
如不服本判決應於收受本判決後10日內向本院提出上訴書狀，其
未敘述上訴理由者，並得於提起上訴後10日內向本院補提理由書
狀（均須按他造當事人之人數附繕本）「切勿逕送上級法院」。
中    華    民    國   100    年    8     月    16    日
                                      書記官  魏文常
附表：被告被訴販賣第一級毒品海洛因5次之內容：
   ┌───┬───┬────┬─────┬───────┬────┬───┐
   │編 號 │對  象│交易時間│ 交易地點 │交 易 方 式   │交易價格│ 交易 │
   │      │      │        │          │              │(新臺幣)│ 數量 │
   ├───┼───┼────┼─────┼───────┼────┼───┤
   │ 1    │張小玲│95年11月│高雄縣大寮│以行動電話0952│2,000 元│0.2 至│
   │      │      │初某日  │鄉○○路消│501238號撥打林│        │0.3 公│
   │      │      │        │防隊附近  │申艦之行動電話│        │克    │
   │      │      │        │          │0000000000號，│        │      │
   │      │      │        │          │向林申艦表示欲│        │      │
   │      │      │        │          │購買第一級毒品│        │      │
   │      │      │        │          │海洛因，林申艦│        │      │
   │      │      │        │          │則指示真實姓名│        │      │
   │      │      │        │          │不詳之成年女子│        │      │
   │      │      │        │          │交付第一級毒品│        │      │
   │      │      │        │          │與張小玲並收取│        │      │
   │      │      │        │          │現金          │        │      │
   ├───┼───┼────┼─────┼───────┼────┼───┤
   │ 2    │張小玲│96年1 月│高雄縣大寮│以行動電話0952│1,000 元│0.1公 │
   │      │      │初某日  │鄉忠褒亭附│501238號撥打上│        │克    │
   │      │      │        │近        │開林申艦之行動│        │      │
   │      │      │        │          │電話0000000000│        │      │
   │      │      │        │          │號，向林申艦表│        │      │
   │      │      │        │          │示欲購買第一級│        │      │
   │      │      │        │          │毒品海洛因，林│        │      │
   │      │      │        │          │申艦則指示真實│        │      │
   │      │      │        │          │姓名不詳之成年│        │      │
   │      │      │        │          │女子交付第一級│        │      │
   │      │      │        │          │毒品與張小玲並│        │      │
   │      │      │        │          │收取現金      │        │      │
   ├───┼───┼────┼─────┼───────┼────┼───┤
   │ 3    │張小玲│96年2 月│同上      │以行動電話0952│2,000 元│不詳  │
   │      │      │15、16日│          │501238號撥打上│        │      │
   │      │      │某時    │          │開林申艦之行動│        │      │
   │      │      │        │          │電話0000000000│        │      │
   │      │      │        │          │號，向林申艦表│        │      │
   │      │      │        │          │示欲購買第一級│        │      │
   │      │      │        │          │毒品海洛因，林│        │      │
   │      │      │        │          │申艦則指示真實│        │      │
   │      │      │        │          │姓名不詳之成年│        │      │
   │      │      │        │          │女子交付第一級│        │      │
   │      │      │        │          │毒品與張小玲並│        │      │
   │      │      │        │          │收取現金      │        │      │
   ├───┼───┼────┼─────┼───────┼────┼───┤
   │ 4    │張小真│96年3 月│高雄縣大寮│以其姊所有之行│1,000 元│1 小包│
   │      │      │1 日某時│鄉○○○路│動電話00000000│        │      │
   │      │      │        │某處巷弄內│38號撥打上開林│        │      │
   │      │      │        │          │申艦之行動電話│        │      │
   │      │      │        │          │0000000000號，│        │      │
   │      │      │        │          │向林申艦表示欲│        │      │
   │      │      │        │          │購買第一級毒品│        │      │
   │      │      │        │          │海洛因，林申艦│        │      │
   │      │      │        │          │旋指示真實姓名│        │      │
   │      │      │        │          │不詳之成年女子│        │      │
   │      │      │        │          │交付第一級毒品│        │      │
   │      │      │        │          │予張小真，並收│        │      │
   │      │      │        │          │取現金        │        │      │
   ├───┼───┼────┼─────┼───────┼────┼───┤
   │ 5    │張小真│96年3 月│高雄縣大寮│以其姊所有之行│500元   │1小包 │
   │      │      │2 日某時│鄉○○○路│動電話00000000│        │      │
   │      │      │        │某處巷弄內│38號撥打上開林│        │      │
   │      │      │        │          │申艦之行動電話│        │      │
   │      │      │        │          │0000000000號，│        │      │
   │      │      │        │          │向林申艦表示欲│        │      │
   │      │      │        │          │購買第一級毒品│        │      │
   │      │      │        │          │海洛因，林申艦│        │      │
   │      │      │        │          │旋指示真實姓名│        │      │
   │      │      │        │          │不詳之成年女子│        │      │
   │      │      │        │          │交付第一級毒品│        │      │
   │      │      │        │          │予張小真，並收│        │      │
   │      │      │        │          │取現金        │        │      │
   └───┴───┴────┴─────┴───────┴────┴───┘